臺灣新竹地方法院民事簡易判決　　　　 96年度竹簡字第164號
原　　　告　丙○○
訴訟代理人　張堂歆律師
被　　　告　啟碁科技股份有限公司
法定代理人　甲○○
訴訟代理人　乙○○　　至同上
上列當事人間給付報酬事件，本院於民國96年5月4日辯論終結
，判決如下：
    主  文
原告之訴駁回。
訴訟費用由原告負擔。
    事實及理由
壹、原告起訴主張：
一、兩造於民國94年6月8日簽訂聘任合約書，由原告擔任工程總
    監之工作，並至95年9月7日任期期滿，而被告每月支付新臺
    幣（下同）76,500元，被告之關係企業即訴外人啟佳通訊有
    限公司則每月支付43,500元。兩造並約定原告若於聘任期間
    完成指定之工作，被告即承諾於期滿次月支付獎金450,000
    元。惟原告完成各項工作後，被告於95年10月31日僅支付獎
    金225,000元，剩餘半數225,000元則未支付。
二、對被告抗辯所為之陳述：
(一)、WHK廠之工程
１、WHK建廠之工程，經兩造合意，展延至95年9月7日完工，且
    依兩造聘任合約書規定，WHK廠之工程，係指被告WHK建廠廠
    房完工和廠驗，綠化工程等，並完成房產證取得手續，即完
    成各項建築工程後，原告再將申請取得房產證之手續完成即
    可，並非以取得房產證證書為條件。
２、又依大陸地區「建築工程項目報件流程圖」，從竣工驗收至
    取得房產證之證書，按一般正常程序需100天左右，而系爭
    工程係於95年6月19日取得「建築工程消防驗收意見書」、
    同年7月7日取得「環境綠化工程竣工驗收合格證」，益見原
    告已完成各項工作。況依西元2004年9月16日取得之建設工
    程規劃許可證（副本），其記載取得副本的建設工程竣工後
    ，須經工程竣工規劃驗收合格後，憑「建設工程規劃驗收合
    格證」和本副本換領「建設工程規劃許可證」正本，而被告
    業已取得建設工程規劃許可證正本，且按被告所提之「丙○
    ○的工程結案狀況報告」，亦記載WHK建廠廠房完工和廠驗
    基本合格，足見原告確已完成房產證取得手續。
(二)、新建宿舍工程
    按兩造之聘任合約書僅指啟佳廠於日本工業園區的生活區新
    建宿舍之建廠工程，並未約定需完成工程百分比之規定，且
    由原告自正式赴任開工之日起支領報酬，聘任期間一年之約
    定，益證規劃設計並非原告之任務，是規劃設計之暇疵與原
    告無關，被告不得拒為給付報酬之理由。至「江蘇蘇興建設
    工程有限公司」之工作量檢討表，乃被告公司之內部文件，
    與原告無涉。
(三)、退步言之，被告稱自西元2006年8月8日起由訴外人張茂松改
    任建廠資深總監云云，則原告之工廠總監既已置換，在無實
    權下，原告又如何依約履行，依民法第225條第1項規定，即
    屬不可歸責於原告之事由，致給付不能者，原告自免給付義
    務，仍可向被告請求報酬。
三、原告為此聲明：被告應給付原告225,000元，及自支付命令
    繕本送達翌日（即96年1月11日）起至清償日止，按年息百
    分之5計算之利息。
貳、被告則以：
一、原告並未依約於西元2005年9月7日前完成WHK廠工程。查系
    爭WHK廠工程於西元2007年1月15日始通過中國江蘇省昆山市
    建設局竣工驗收，並取得竣工備案意見書，惟未取得竣工備
    案意見書前，被告內部驗廠程序根本無法進行，且遲至西元
    2007年3月6日，被告始獲發房屋所有權證，完成房產證取得
    手續，且依原告所提之建築工程消防驗收意見書、環境綠化
    工程竣工驗收合格證、建設工程規劃許可證，均逾西元2005
    年9月7日，益證原告未如期完成工作。
二、又WHK建廠工程，至西元2005年9月7日業已屆滿，因雙方另
    有新建宿舍工程，故有關WHK建廠工程未完成部分，被告僅
    要求原告應在新建宿舍工程屆至前即西元2006年9月7日完成
    ，但此部分工程獎金無法領取，被告並未同意WHK建廠工程
    展延一年。
三、原告陳稱WHK建廠工程僅需完成房產證手續即可，非以取得
    房產證為必要條件云云，實與聘任合約書之規定不符。查被
    告以定期合約之方式聘僱原告擔任建廠總監之職務，該職務
    著重於任務性，其性質係以興建完成且可合法使用之廠房為
    目的，而取得房產證係廠房合法使用之必要條件，此係聘僱
    合約明文「完成房產證取得手續」之真意。況縱採原告之上
    開主張，被告於西元2007年2月15日向中國大陸昆山市建設
    局申請房產證，亦係自行繳費申請，原告並未進行此一程序
    ，是原告並未完成申請手續。
四、原告於聘僱期間，廠房並未完工及驗廠合格。雖原告稱被告
    所提之「丙○○的工程結案狀況報告」，亦記載WHK建廠廠
    房完工和廠驗基本合格等語，惟實屬斷章取義，查該報告係
    啟佳通訊總經理說明何以決定獎金數額之判斷依據，且其亦
    記載「宿舍工程進度落後」、「WHK建廠廠房完工和廠驗基
    本合格（但之前伸縮縫和窗戶滲漏水和靠東側牆壁龜裂之問
    題需再觀察）」、「房產證至今尚未取得」等，可見廠驗時
    仍有漏水、龜裂等問題待觀察，並未合格。是根據以上缺失
    ，啟佳通訊總經理判斷建廠總監未完成全部工作，並酌發半
    數獎金。
五、又查新建宿舍工程，依負責承攬該建案之「江蘇蘇興建設工
    程有限公司」之工作量檢討表可知，該工程進度嚴重落後。
    是原告既未能於約定期間內完成工作，且被告亦因工程延宕
    ，導致廠房及宿舍未能完工使用，造成原定生產製造計畫重
    大遲延，為謀儘速完工，乃另聘他人接續完成原告未完成之
    工作，則原告將不能履約之責歸咎於此，顯屬本末倒置。
六、末按兩造訂立之聘任合約書約定，係以完成工作為取得全額
    獎金的要件，而原告既未依約履行其義務，經被告衡量其工
    作績效及兩項工程之整體評估後，仍發予原告半數之獎金即
    225,000元，實已履行合約。又雙方在固定薪資外，另約定
    獎金，其本質即在與工作績效連結，以工作內容是否完成作
    為評核獎金多寡之衡量標準。故被告在多項工作仍未完成下
    ，仍要求被告給付全額獎金450,000元，實無理由。
七、並聲明：原告之訴駁回。
參、本院之判斷：
一、兩造不爭執之事項：
(一)、兩造於94年6月8日簽訂聘任合約書，由原告擔任工程總監之
    工作，負責工程為WHK廠工程及新建宿舍工程，而工作期間
    依據聘任合約書第2條規定，WHK廠工程自西元2005年6月8日
    起至西元2005年9月7日止，新建宿舍工程則自原告正式赴任
    開工之日起支領報酬，聘任期間一年。原告至95年9月7日任
    期期滿，被告每月支付76,500元，被告之關係企業即訴外人
    啟佳通訊有限公司則每月支付43,500元。兩造並約定原告若
    於聘任期間完成指定之工作，被告即承諾於期滿次月支付獎
    金450,000元，被告則於95年10月31日支付獎金225,000元予
    原告。
(二)、WHK建廠之工程於95年6月19日取得「建築工程消防驗收意見
    書」，同年7月7日取得「環境綠化工程竣工驗收合格證」，
    ，被告並已取得建設工程規劃許可證正本。又系爭工程於西
    元2007年1月15日始通過中國江蘇省昆山市建設局竣工驗收
    ，並取得竣工備案意見書，被告則於西元2007年2月15日自
    行向中國大陸昆山市建設局申請房產證，且至西元2007年3
    月6日，被告始獲發房屋所有權證。
二、細繹兩造攻防內容，可知本件爭點在於：
(一)、WHK建廠工程至94年9月7日業已屆滿，兩造是否合意展延至
    95年9月7日完工？
(二)、原告是否完成聘任合約書第1條所約定之承攬工程，得請求
    獎金225,000元？
三、得心證之理由：
(一)、WHK建廠工程依聘任合約書規定至94年9月7日屆滿。
１、按當事人主張有利於己之事實者，就其事實有舉證之責任。
    民事訴訟法第277條前段定有明文。又所謂舉證責任者，乃
    特定法律效果之發生或不發生所必要之事實存在與否不明之
    場合，當事人之一造因此事實不明，將受不利益之判斷，乃
    必須就該事實提出有關證據，使法院信其主張為真實；另當
    事人所提出供法院認定事實之證據，並不以直接證據為限，
    間接證據亦包括在內，而無論直接或間接證據，其為訴訟上
    之證明，只須於通常一般之人均不致有所懷疑，得確信其為
    真實之程度者，即得據為提出該證據之一造之有利認定。
２、查本件兩造簽訂之聘任合約書第1條第2項規定，原告負責之
    工作為「1.WHK廠工程：甲方（即被告）WHK建廠廠房完工和
    廠驗，綠化工程等，並完成房產證取得手續。2.新建宿舍工
    程：啟佳廠於日本工業園區的生活區新建宿舍之建廠工程。
    」，而聘僱期間依據聘任合約書第2條規定「1.WHK廠工程：
    自2005年6月8日起至2005年9月7日止。2.新建宿舍工程：…
    乙方（即原告）自正式赴任開工之日起支領報酬，聘任期間
    一年。」，為兩造所不爭執，並有原告所提之聘任合約書在
    卷可參。雖原告主張其與被告就系爭WHK廠工程合意展延一
    年即至95年9月7日完工云云，然觀諸上開94年6月8日簽訂之
    聘任合約書，就系爭WHK廠工程之聘僱期間自西元2005年6月
    8日起至西元2005年9月7日止，別無其他特別約定，且系爭
    WHK廠工程是否展延，攸關原告得否依據聘任合約書第3條請
    求獎金之事宜，兩造本應就此重要事項予以訂明，以釐雙方
    權義，然為被告否認兩造業已合意展延，按前揭舉證責任分
    配原則，原告應就兩造業已另作約定，合意展延WHK廠工程
    之此一有利於己之事實，負舉證責任，惟原告既自承兩造並
    未就此於聘任合約書中再為特別註明，有本院96年5月4日言
    詞辯論筆錄在卷可參，且未進一步提出具體事證供本院參酌
    ，是本院尚難以此逕認兩造合意WHK廠工程展延至95年9月7
    日。揆諸上開規定，此不利益當由原告承擔，故原告上開主
    張尚非可採，系爭WHK廠工程應按聘任合約書之約定，至94
    年9月7日屆期。
(二)、原告不得請求獎金225,000元。
１、按兩造聘任合約書第3條第1項規定，原告若於聘任期間完成
    指定之工作，被告承諾於期滿次月另支付獎金450,000元，
    而原告負責之工程為WHK廠工程及新建宿舍工程，聘僱期間
    為WHK廠工程自94年6月8日起至94年9月7日止，新建宿舍工
    程之聘任期間為一年，而WHK廠工程係WHK建廠廠房完工和廠
    驗，綠化工程等，並完成房產證取得手續，新建宿舍工程為
    啟佳廠於日本工業園區的生活區新建宿舍之建廠工程，有聘
    任合約書乙份在卷可稽。
２、查系爭WHK廠工程，依兩造聘任合約書第2條規定應至94年9
    月7日屆期，已如前述，則原告欲依據聘任合約書之法律關
    係請求被告支付獎金，其WHK廠工程應至94年9月7日完工。
    惟查，WHK建廠之工程於95年6月19日取得「建築工程消防驗
    收意見書」，同年7月7日取得「環境綠化工程竣工驗收合格
    證」，並遲至96年1月15日始通過中國江蘇省昆山市建設局
    竣工驗收而取得竣工備案意見書，被告則於96年2月15日自
    行向中國大陸昆山市建設局申請房產證，且至96年3月6日，
    始獲發房屋所有權證之情，復為兩造所不爭執，從而系爭
    WHK廠工程既未於94年9月7日完工，當不符聘任合約書請領
    獎金之要件，從而，原告自不得依聘任合約書之法律關係，
    請求獎金225,000元。
３、且依據兩造簽訂之聘任合約書第1條第2項規定，WHK廠工程
    為：WHK建廠廠房完工和廠驗，綠化工程等，並完成房產證
    取得手續之情，原告當依約完成最後之WHK廠之房產證取得
    始謂完成指定工作，是原告辯稱僅須完成WHK建廠廠房完工
    和廠驗，綠化工程後，原告再將申請取得房產證之手續重即
    可，非以取得房產證證書為條件云云，尚非可採。故原告既
    未於95年9月7日完成取得房產證手續，其主張已於聘任期間
    內完成指定之工作等語，自不足採。
(三)、綜上所述，原告並未舉證證明兩造合意延長WHK建廠工程，
    且有關兩造聘任合約書中約明所應另支付獎金450,000元部
    分，端繫原告負責之工程WHK廠工程及新建宿舍工程是否如
    期完工，故依公平原則及兩造諦約之本旨，當解釋為兩項工
    程均如期完工，始得全數主張上開獎金，若其中一項未如期
    期完工，獎金部分則減半，本件原告未依約完成指定之工作
    ，已如前述，是原告主張被告尚積欠未給付之另一半獎金22
    5,000元部分，自難採信。從而，原告本於聘任合約書之法
    律關係請求被告給付225,000元，即屬無據，應予駁回。
肆、本件事證已臻明確，兩造其餘攻擊或防禦之方法，經審酌與
    本院前揭判斷不生影響，無庸再予審酌，併此敘明。
伍、據上論結，本件原告之訴為無理由，依民事訴訟法第78條，
    判決如主文。
中　　華　　民　　國　　96　　年　　5 　　月　　18　　日
                  新竹簡易庭    法　官　彭淑苑
以上正本係照原本作成。
如對本判決上訴，須於判決送達後20日內向本院提出上訴狀。
中　　華　　民　　國　　96　　年　　5 　　月　　18　　日
                                書記官　張永榮
